【裁判字號】    95,訴,267
【裁判日期】    951123
【裁判案由】    偽造文書等
【裁判全文】
臺灣苗栗地方法院刑事判決               95年度訴字第267號
公  訴  人  臺灣苗栗地方法院檢察署檢察官
被      告  甲○○○
上列被告因偽造文書等案件，經檢察官提起公訴（94年度偵字第
4695號），被告於本院準備程序進行中，就被訴事實為有罪之陳
述，經本院告知簡式審判程序意旨，並聽取公訴人及被告之意見
後，合議裁定由受命法官獨任進行簡式審判程序審理，本院判決
如下：
    主  文
甲○○○犯行使偽造私文書罪，處有期徒刑參月，如易科罰金以
銀元參佰元即新臺幣玖佰元折算壹日。附表所示之物品，均沒收
之。
    犯罪事實及理由
一、犯罪事實：
    引用檢察官起訴書之記載（如附件）。
二、證據名稱：
    除增加被告於本院之自白及臺灣高等法院被告前案紀錄表外
    ，餘均引用檢察官起訴書證據並所犯法條欄標題一之記載（
    亦如附件）。
三、論罪科刑：
（一）核被告所為，係犯刑法第320條第1項之竊盜罪、同法第21
      6條、第210條之行使偽造私文書罪、同法第339條第1項之
      詐欺取財罪。又被告偽造印章、偽造署名、偽造印文之行
      為，係偽造私文書之部分行為，而偽造私文書之低度行為
      ，為行使偽造文書之高度行為所吸收，均不另論罪。被告
      所犯之上述3罪間，有方法與目的之牽連關係，為牽連犯
      【按行為後法律有變更者，適用行為時之法律。但行為後
      之法律有利於行為人者，適用最有利於行為法律，刑法第
      2條第1項定有明文。經查，被告行為後，刑法第55條後段
      牽連犯之規定，業於94年2月2日修正公布刪除，並於95年
      7月1日施行，則被告之犯行，因行為後新法業已刪除牽連
      犯之規定，此刪除雖非犯罪構成要件之變更，但顯已影響
      行為人刑罰之法律效果，自屬法律有變更。而依修正後之
      刑法規定，被告所犯之竊盜罪、行使偽造私文書罪、詐欺
      取財罪，各自應依數罪併罰之規定分論併罰。依新法第2
      條第1項規定，比較新、舊法結果，仍應適用較有利於被
      告之行為時法律即舊法論以牽連犯（最高法院95年第8次
      刑事庭會議決議參照），準此，被告應從一重之行使偽造
      私文書罪處斷】。
（二）爰審酌被告未經其夫即告訴人乙○○之同意，以上述方式
      盜領9萬9千元，實不足取。但衡酌其於本院審理時坦承犯
      行，深表悔意，犯後態度尚佳，足見其尚非十惡不赦之徒
      ，並衡酌其犯罪之動機、目的、手段、所造成損害等一切
      情狀，量處如主文所示之刑，並諭知易科罰金折算標準。
      又被告於行為時之刑法第41條第1項前段規定：「犯最重
      本刑為5年以下有期徒刑以下之刑之罪，而受6個月以下有
      期徒刑或拘役之宣告，因身體、教育、職業、家庭之關係
      或其他正當事由，執行顯有困難者，得以1元以上3元以下
      折算1日，易科罰金。」。又被告行為時之易科罰金折算
      標準，修正前罰金罰鍰提高標準條例第2條前段（現已刪
      除）規定，就其原定數額提高為100倍折算1日，則本件被
      告行為時之易科罰金折算標準，應以銀元300元折算1日，
      經折算為新臺幣後，應以新臺幣900元折算為1日。惟95年
      7月1日修正公布施行之刑法第41條第1項前段則規定：「
      犯最重本刑為5年以下有期徒刑以下之刑之罪，而受6個月
      以下有期徒刑或拘役之宣告者，得以新臺幣1千元、2千元
      或3千元折算1日，易科罰金。」，經比較修正前後之易科
      罰金折算標準後，以95年7月1日修正公布施行前之規定，
      較有利於被告，則應依刑法第2條第1項前段之規定，適用
      修正前刑法第41條第1項前段規定，定其折算標準。
（三）被告偽刻之「乙○○」印章1個雖未扣案但不能證明業已
      滅失，及新竹國際商業銀行取款憑條上偽造之「乙○○」
      署名及印文各1枚，均應依刑法219條之規定沒收之。
四、應適用之法條：
（一）刑事訴訟法第273 條之1 第1 項、第299 條第1 項前段、
      第310條之2。
（二）刑法第2 條第1 項前段、刑法第320 條第1 項、第216 條
      、第210 條、第339 條第1 項、修正前刑法第55條後段、
      第219 條、修正前刑法第41條第1 項前段。
（三）罰金罰鍰提高標準條例第1 條前段、修正前罰金罰鍰提高
      標準條例第2 條，現行法規所定貨幣單位折算新臺幣條例
      第2 條。
五、如不服本件判決，得自收受送達之日起10日內，向本院提起
    上訴。
本件經檢察官魏宏安到庭執行職務。
中    華    民    國    95    年    11    月    23    日
                  刑事第三庭    法  官  呂曾達
以上正本證明與原本無異。
如不服本判決，應於判決送達後10日內向本院提出上訴狀（應抄
附繕本）。告訴人或被害人如對於本判決不服者，應具備理由請
求檢察官上訴，其上訴期間之計算係以檢察官收受判決正本之日
期為準。
                                書記官  許千士
中    華    民    國    95    年    11    月    23    日
附錄法條：
刑法第320條第1項、第216條、第210條、第339條第1項。
中華民國刑法第320條
（普通竊盜罪、竊佔罪）
意圖為自己或第三人不法之所有，而竊取他人之動產者，為竊盜
罪，處 5 年以下有期徒刑、拘役或 5 百元以下罰金。
意圖為自己或第三人不法之利益，而竊佔他人之不動產者，依前
項之規定處斷。
前二項之未遂犯罰之。
中華民國刑法第216條
（行使偽造變造或登載不實之文書罪）
行使第 210 條至第 215 條之文書者，依偽造、變造文書或登載
不實事項或使登載不實事項之規定處斷。
中華民國刑法第210條
（偽造變造私文書罪）
偽造、變造私文書，足以生損害於公眾或他人者，處 5 年以下有
期徒刑。
中華民國刑法第339條
（普通詐欺罪）
意圖為自己或第三人不法之所有，以詐術使人將本人或第三人之
物交付者，處5 年以下有期徒刑、拘役或科或併科1 千元以下罰
金。
以前項方法得財產上不法之利益或使第三人得之者，亦同。
前二項之未遂犯罰之。
附表：
一、新竹國際商業銀行取款憑條上偽造之「乙○○」署名及「乙
    ○○」印文各壹枚。
二、未扣案之偽造「乙○○」印章壹個。


司法院資訊處製作；財團法人民間司法改革基金會備份。
